【裁判字號】    97,交聲,29
【裁判日期】    970530
【裁判案由】    聲明異議
【裁判全文】
臺灣高雄地方法院交通事件裁定          97年度交聲字第29號
原處分機關  高雄市政府交通局
異  議  人
即受處分人  甲○○
上列受處分人因違反道路交通管理處罰條例案件，對於高雄市政
府交通局民國96年12月21日所為之高市交裁字第裁32-B00000000
號裁決聲明異議，本院裁定如下：
    主  文
原處分撤銷。
    理  由
一、聲明異議意旨略以：異議人當時騎機車行經高雄市○○○路
    與中東街口時，是先在該路口停止，再自民族二路右轉中東
    街，然後臨時起意迴轉至中東街口稍停，再由中東街口綠燈
    右轉民族二路，隨後即遭警攔停指稱其在民族二路直闖紅燈
    ，並開單舉發。惟異議人並無直闖紅燈之行為，爰聲明異議
    ，請求撤銷原處分等語。
二、按汽車駕駛人，行經有燈光號誌管制之交岔路口闖紅燈者，
    處新臺幣（下同）1800元以上5400元以下罰鍰。前項紅燈右
    轉行為者，處600 元以上1800元以下罰鍰。道路交通管理處
    罰條例第53條定有明文。又道路交通管理處罰條例所規定之
    「汽車」，係包括機器腳踏車在內，此觀諸該條例第3 條第
    8 款規定自明。
三、經查，異議人即受處分人甲○○曾於民國96年12月5 日11時
    5 分許，騎乘車號UWP-301 號輕型機車沿高雄市○○○路由
    南往北行駛，經過該路與中東街交岔路口（該路口設有燈光
    號誌管制）後，為警攔停指稱其在上開路口闖紅燈而製單舉
    發，並由原處分機關以異議人違反道路交通管理處罰條例第
    53條第1 項規定為由，裁處罰鍰1800元，並記違規點數3 點
    等事實，業據異議人自承在卷，核與證人即舉發員警賴建銘
    、舉發時在場之員警朱玉湘於本院審理時分別證述之情節相
    符，並有高雄市政府警察局舉發違反道路交通管理事件通知
    單、高雄市政府交通局違反道路交通管理事件裁決書各1 份
    附卷可稽，堪認屬實。
四、本件異議人堅詞否認有違反道路交通管理處罰條例第53條第
    1 項之違規行為，辯稱：當時伊是先在上開路口停止，再自
    民族二路右轉中東街，然後臨時起意迴轉至中東街口稍停，
    再由中東街口綠燈右轉民族二路，不是在民族二路上直闖紅
    燈等語。查證人賴建銘已於本院審理時到庭證稱：「異議人
    當時是行駛在民族二路上，往北的機車道，該路有汽、機車
    分隔島，該路口呈紅燈的狀態，當時已經有其他的機車停在
    那裡停紅燈了，異議人過了停止線之後，他有看到我們在前
    方路檢，他稍微向右靠，又向前騎過路口，我們警員就上前
    攔下異議人」、「（問：異議人過了停止線的時候，是否已
    經紅燈了？）是的，已經紅燈一陣子了」、「（問：如何確
    定當時是紅燈？）看民族路上的燈號，站的位置那裡，看燈
    號很清楚」、「（問：你說異議人稍微往右靠，是什麼情形
    ？）有過了中東街上的斑馬線」、「（問：異議人往右靠，
    是否有出了十字路口？）是的」等語（見本院97年1 月29日
    訊問筆錄）；證人朱玉湘亦於本院審理時到庭證稱：「當時
    是紅燈狀態，異議人原本要右轉中東街，但是他在民族路的
    路口停了3 、4 秒左右，還沒有變成綠燈時，異議人就闖過
    來了，越過中東街」、「我們站的位置是在中東及民族路口
    ，是站在民族路上，離中東街口大約有3 、40公尺，站在南
    北向，越過中東街之後的機車道上」、「（問：你如何確定
    當時是紅燈？）當時所有民族路上的車子都是停駛，在等紅
    燈狀態，只有異議人騎過來。我有看到紅綠燈的燈號」、「
    他（指異議人）右轉中東街之後，先出了我的視線，後來又
    騎回來我的視線內」、「（問：異議人向右靠，是不是已經
    出了民族路及中東街的十字路口？）沒錯」等語（見本院97
    年2 月27日訊問筆錄）。則由證人賴建銘、朱玉湘上開證詞
    ，佐以該2 人到庭作證時所繪製之異議人行駛路線圖（見本
    院卷第20、38、39頁）觀之，足認異議人於上開時間，騎機
    車沿高雄市○○○路由南往北行駛，行經民族二路與中東街
    交岔路口時，係在民族二路南北向燈光號誌為紅燈之情形下
    ，越過停止線右轉駛入中東街（已離開交岔路口範圍，進入
    中東街），在中東街上往北行駛後，再於上開路口東北角處
    ，由中東街轉入民族二路。是異議人上開行為應構成道路交
    通管理處罰條例第53條第2 項規定之紅燈右轉行為，而非同
    條第1 項規定之闖紅燈行為。從而，異議人所為既非道路交
    通管理處罰條例第53條第1 項「汽車駕駛人，行經有燈光號
    誌管制之交岔路口闖紅燈」之違規行為，原處分機關依該條
    項規定，對異議人裁處罰鍰1800元，並記違規點數3 點，即
    有未洽，異議人提出本件聲明異議，非無理由，原處分機關
    本件處分應予撤銷。
五、依道路交通案件處理辦法第20條前段，裁定如主文。
中    華    民    國    97    年    5     月    30    日
                        交通法庭  法  官  楊筑婷
以上正本證明與原本無異。
如不服本裁定，應於收受送達後5 日內向本院提出抗告狀。
中    華    民    國    97    年    5     月    30    日
                                  書記官  林靜慧


司法院資訊處製作；財團法人民間司法改革基金會備份。
